【裁判字號】    95,台上,3338
【裁判日期】    950616
【裁判案由】    違反著作權法
【裁判全文】
最高法院刑事判決            九十五年度台上字第三三三八號
    上  訴  人  丙○○
                丁○○
                        146.
    共      同
    選任辯護人  李國煒律師
    上  訴  人  乙○○
                        12弄.
                        之2號.
上列上訴人等因甲○○自訴違反著作權法案件，不服台灣高等法
院中華民國九十四年八月三十日第二審更審判決（九十四年度上
更(一)字第三０六號，自訴案號：台灣桃園地方法院九十一年度自
字第一五六號、九十二年度自字第二七號），提起上訴，本院判
決如下：
    主  文
原判決撤銷，發回台灣高等法院。
    理  由
本件原判決認定：上訴人乙○○、丙○○、丁○○，原為德鑫包
裝科技股份有限公司（下稱德鑫公司）之協理、職員，於民國八
十九年八月四日、九日自德鑫公司離職後，旋即開設禾加欣自動
化科技股份有限公司（下稱禾加欣公司），由丙○○之配偶鍾梅
蘭（原審判決無罪確定）擔任名義負責人，丙○○擔任監察人，
乙○○為董事。乙○○、丙○○及丁○○三人，銷售與德鑫公司
及德鑫公司關係企業沛鑫塑膠股份有限公司（下稱沛鑫公司）相
同之收縮膜標籤機。均明知自訴人甲○○於八十六年間以德鑫公
司生產系列之產品為背景，拍攝而成之彩色熱收縮膜成品照片，
係自訴人享有著作權之攝影著作，不得任意重製，竟基於共同之
犯意，意圖營利銷售產品，於八十九年十一月，由丁○○委請不
知情之林啟健（已死亡）為禾加欣公司架設電腦網站（登記網址
為 http://www.labe1999.com），九十一年初將前開照片之攝影
著作予以重製，張貼於網站之網頁中，公開展示予不特定客戶觀
看，藉此推銷禾加欣公司產品。嗣因德鑫公司客戶發現，轉知德
鑫公司及自訴人因而查獲（列印九十一年六月二十六日網頁）等
情。因而撤銷第一審諭知上訴人等均無罪之判決，改判論處上訴
人等共同意圖營利，而以重製之方法侵害他人之著作財產權罪刑
，固非無見。
惟查：(一)審理事實之法院，對於案內與認定事實、適用法律、罪
名成立與否或於公平正義之維護或對被告之利益有重大關係之一
切證據，除認為不必要者外，均應詳為調查，然後基於調查所得
之心證以為判斷之基礎；茍與認定事實、適用法律有重要關係，
或於公平正義之維護或對被告之利益，有重大關係之事項，在客
觀上認為應行調查之證據，又非不易調查或不能調查，而未依法
加以調查，或證據雖已調查而其內容尚未明瞭者，即與未經調查
無異，如遽行判決，即屬刑事訴訟法第三百七十九條第十款所稱
之當然違背法令。又刑法上之共同正犯，以有意思之聯絡並共同
實施或分擔實施一部之人為限，所謂實施，即實行犯罪構成要素
之行為，已達於著手之程度而言。本件原判決認定：上訴人等三
人基於共同之犯意，意圖營利銷售產品，由丁○○委請不知情之
林啟健為禾加欣公司架設電腦網站，將前開照片之攝影著作予以
重製，張貼於網站之網頁中云云。然就乙○○、丙○○部分如何
參與實施本件犯罪行為，並未予敘述，於理由內亦未說明其憑以
認定被告等三人有共同犯意聯絡及行為分擔之積極證據，顯有證
據調查未盡及判決不載理由之違背法令。(二)判決所載理由矛盾者
，其判決當然違背法令，刑事訴訟法第三百七十九條第十四款定
有明文。原判決事實認定，被告等三人重製自訴人以德鑫公司生
產系列之產品為背景，拍攝而成之彩色熱收縮膜成品照片之攝影
著作。然於判決理由一、（二）之3.又稱：上開照片未經自訴人
同意，即遭翻拍張貼在網址 http：// www.labe1999.com電腦網
路網站內網頁上云云；於理由一、（二）之8.復稱：禾加欣公司
上開網站使用該照片，亦係為推銷相同產品而盜用云云。究係重
製、翻拍或盜用，抑係重製、翻拍、盜用兼而有之，原判決並未
調查審明，於事實欄詳加記載，遽行判決，難謂於法無違。上訴
意旨執以指摘原判決不當，非無理由，應認原判決仍有撤銷發回
更審之原因。
據上論結，應依刑事訴訟法第三百九十七條、第四百零一條，判
決如主文。
中    華    民    國  九十五  年    六    月   十六   日
                      最高法院刑事第十庭
                          審判長法官  洪  清  江
                                法官  石  木  欽
                                法官  李  伯  道
                                法官  林  勤  純
                                法官  陳  晴  教
      本件正本證明與原本無異
                                      書  記  官
中    華    民    國  九十五  年    六    月  二十六  日
                                                      Ｌ


司法院資訊處製作；財團法人民間司法改革基金會備份。
